【裁判字號】    89,上更(一),40
【裁判日期】    890331
【裁判案由】    懲治盜匪條例
【裁判全文】
臺灣高等法院刑事判決                  八十九年度上更(一)字第四０號
    上  訴  人
    即  被  告  乙○○
    選任辯護人  石麗卿
右上訴人，因盜匪等案件，不服臺灣台北地方法院八十八年度訴字第一一０號，中華
民國八十八年六月一日第一審判決（起訴案號：臺灣台北地方法院檢察署八十七年度
偵字第二六五三六號）提起上訴，經判決後，由最高法院發回更審，本院判決如左：
    主      文
原判決關於乙○○部分撤銷。
乙○○教唆共同意圖為自己不法之所有，以恐嚇使人將本人之物交付，處有期徒刑壹
年。
    事      實
一、乙○○、甲○○及丙○○係朋友關係，而乙○○明知甲○○、丙○○素行不良，
    平時即為非作歹，只須稍加挑撥，甲○○及丙○○即會以暴力逞凶，許女因以前
    工作緣故認識丁○○，得知丁○○略有積蓄，竟於八十七年八月底在桃園縣桃園
    市○○路甲○○住處，教唆甲○○及丙○○說，丁○○很有錢，只要去「嚇一嚇
    」，，丁○○就會給錢，教唆原無犯罪意思之甲○○及丙○○恐嚇丁○○交付財
    物。甲○○及丙○○乃共同意圖為自己不法之所有，並基於犯意聯絡與行為分擔
    ，逾越乙○○教唆部分，決議行搶（乙○○不知彼二人決議搶劫），先於八十七
    年九月初至台北縣三重市購買玩具手槍一支（非屬槍砲彈藥刀械管制條例所規定
    之槍砲）、開山刀一把及手銬一付，並由乙○○於八十七年九月中旬左右帶同甲○○及丙○○至丁○○台北市○○○路○段二十五號十二樓之二十七住處瞭解地
    形，嗣由甲○○及丙○○商議以假扮快遞公司送貨名義，騙取丁○○開門，甲○○及丙○○遂於八十七年九月三十日下午三時十分許，至丁○○上開住處，由甲○○帶上開開山刀，丙○○攜上開玩具手槍及手銬，騙稱係快遞公司送貨要求開
    門，待丁○○之妹戊○○開門後，甲○○及丙○○隨即闖入（侵入住宅部分未據
    告訴），喝令丁○○及戊○○坐下不要動，（乙○○不知丁○○在該處，此部分
    犯行與乙○○無涉），甲○○並用開山刀敲打戊○○頭部（未成傷）命其坐下，
    且拔掉電話線，以強暴脅迫致使丁○○及戊○○不能抗拒，甲○○及丙○○即命
    丁○○拿錢出來，因丁○○稱沒錢，即要丁○○及戊○○將身上之手鍊及項鍊取
    下交出，而取得丁○○之手鍊一條、戊○○手鍊、項鍊各一條，並由甲○○從丁○○及戊○○之皮包內取走新台幣（下同）約一千元，再至丁○○房間取走丁○○郵局存摺二本、彰化銀行存摺一本，甲○○及丙○○復脅迫丁○○交出郵局金
    融提款卡，丙○○則在丁○○皮包中取走彰銀金融提款卡，再由甲○○及丙○○
    脅迫丁○○說出金融提款卡之密碼後，以所帶之手銬命丁○○及戊○○相互銬住
    ，甲○○並取走丁○○行動電話一支，割斷電話線，使丁○○及戊○○無法迅速
    報警後離去，以強暴脅迫致使丁○○及戊○○不能抗拒而強取財物並使其交付。
    甲○○及丙○○復意圖為自己不法之所有，並基於犯意之聯絡及行為之分擔，旋
    即持上開丁○○郵局及彰銀金融提款卡至台北市○○○路附近之銀行自動付款機
    ，由甲○○持郵局金融提款卡、丙○○持彰銀金融提款卡，為達渠等詐領現款之
    同一目的，分別接續於自動付款機輸入丁○○之提款密碼，其中甲○○接續提領
    二次共詐得五萬元，丙○○接續提領三次共詐得八萬元，甲○○及丙○○共同以
    不正方法由自動付款機詐領現款合計十三萬元（詐欺部分與乙○○無涉）。甲○○及丙○○於返回桃園住處途中將丁○○上開郵局、彰銀存摺及金融提款卡、行
    動電話棄置於台北縣五股交流道附近道路。甲○○嗣後並將搶得之上開項鍊、手
    鍊變賣，得款約二萬元左右，甲○○及丙○○則將詐得金錢及變賣所得朋分花用
    殆盡。嗣經丁○○報警後，為警循線查獲。（甲○○、丙○○犯罪部分經原審判
    刑確定在案）。
三、案經台北市政府警察局中山分局報請台灣台北地方法院檢察署檢察官偵查起訴。
    理      由
一、前揭犯罪事實，訊據上訴人即被告乙○○矢口否認，辯稱其並未提供丁○○之住
    址給甲○○、丙○○二人，亦未曾提供任何票據或帶同被告甲○○等人丁○○去
    之家，而係在八十七年九月二十日左右在丁○○家樓下便利商店遇見曾女，聊天
    時甲○○、甲○○問曾女住何處，以為他們認為曾女長得漂亮。想認識她，才說
    出曾女住處，並非故意所為云云。惟查被告乙○○確有教唆甲○○、甲○○二人
    「嚇一嚇」丁○○，業經共同被告甲○○於警訊時明確陳稱：係乙○○提供丁○○處所並叫其及丙○○前往該處強盜財物（見偵查卷第六頁反面）。嗣於檢察官
    偵查中及原審法院調查程序中亦稱：與丁○○並不相識，是乙○○叫其與丙○○
    去嚇一嚇丁○○，丁○○就會給錢，而在八十七年九月二十三日左右，乙○○曾
    帶其與丙○○至丁○○住處，說丁○○就住在此處，乙○○不知購買開山刀及玩
    具手槍之事，也未參與計畫等語（見偵查卷第三十三頁反面、原審法院八十八年
    一月十二日、一月二十六日、二月一日訊問筆錄）。另共同被告丙○○亦陳稱：
    係乙○○叫其與甲○○去嚇一嚇丁○○，丁○○就會拿錢出來，乙○○在八十七
    年九月三十日前一、二個星期，曾帶其與甲○○至丁○○住處，其待在樓下，乙○○帶甲○○上去看，因其與甲○○不認識丁○○，所以乙○○帶其與甲○○去
    看，乙○○並未參與計畫等語（見偵查卷第五十六頁反面、原審法院八十八年一
    月二十六日、二月一日、三月三十日訊問筆錄）各在卷。而共同被告甲○○及丙○○二人於本院前審調查時亦均供稱：「因乙○○叫我們去向丁○○討債，乙○○沒有拿本票給我們，但我們有看過該紙本票，該本票上所載丁○○之地址是在
    淡水，面額新台幣二十萬元；錢未交給乙○○是因乙○○說要到的錢要全部給我
    們，如果他叫我們去搶，錢也應當是我們的，因在遇見丁○○之前一星期左右，
    乙○○就告訴我們丁○○有欠他錢，並要我們去討債，在咖啡廳外遇見丁○○時
    乙○○才告訴我們，他就是丁○○，我們才認識丁○○，之前我們沒見過丁○○
    ，當時並得知丁○○就住在便利商店樓上，在路上遇見丁○○之所以不立即要債
    ，係因乙○○在場，我們不願讓乙○○曝光，且當時我們三人均有施用海洛因，
    要債回來主要目的是要買海洛因回來一起施用，乙○○拿她自己電話簿給我們看
    ，其上有丁○○之電話」等語（見本院前審八十八年八月二十日訊問筆錄）。甲○○與丙○○於本院調查時仍供稱乙○○在三人談話中說要嚇嚇她（指丁○○）
    ，但是乙○○沒有講用何方法，均明確指認係被告乙○○教唆渠等向丁○○要錢
    。而被告乙○○明知其與丁○○未有任何債權債務關係（原審法院八十八年四月
    二十三日訊問筆錄），竟於原審調查時供陳：丁○○開票給別人，係綽號「阿忠
    」之人在八十七年八月中旬將丁○○簽發一張面額二十萬元之本票給伊，是讓我
    去要錢要要看，伊就在當天下午八時許拿本票給甲○○及丙○○，要他們去要要
    看，沒有說以何一方式要錢（見原審法院八十八年四月二十六日、五月四日訊問
    筆錄）。且於原審法院調查程序中訊問甲○○及丙○○為何搶丁○○時乙○○答
稱：甲○○及丙○○平時就這樣做（見原審法院八十八年四月二十三日訊問筆錄
    ）等語。被告乙○○既明知被告甲○○及甲○○平日即為非作歹，素行不良之徒
    ，猶令渠等二人只要去「嚇一嚇」丁○○，丁○○就會給錢，並帶二人至台北市
    ○○○路丁○○住處瞭解地形並與丁○○相遇時，告訴甲○○二人此人為丁○○
    並將其住處指與共同被告甲○○等人知悉，則其所稱「嚇一嚇」自有教唆李、陳
    二人恐嚇取財之犯意。共同被告甲○○及丙○○原先均不認識丁○○，全係因被
    告乙○○之教唆而萌生犯意；被告乙○○所稱未提供丁○○住址或提供任何票據
    或帶同甲○○等人丁○○去之住處云云，因被告乙○○亦坦承八十七年九月二十
    日左右曾與甲○○及丙○○二人在丁○○之住處樓下便利商店遇見丁○○，而乙○○事前（一星期）前在桃園市○○街即告訴甲○○、丙○○二人，丁○○可「
    嚇一嚇」，亦據共同被告甲○○、丙○○二人供陳在卷，查乙○○與甲○○、丙○○等係共同租屋住於桃園市○○路，竟共同遠到台北市○○○路○段丁○○之
    住址附近之商店喝咖啡，並巧遇丁○○，乙○○並乘機告訴甲○○二人丁○○之
    人及其住址，顯見乙○○確有事先帶同共同被告甲○○、丙○○二人到現場觀察
    地形，並提供被害人之住所甚明。再共同被告甲○○、丙○○二人一致表示有見
    過本票，而被告本人始則未陳述此事，繼則承認，於本院前審審理中又否認，惟
    原審及本院前審已不採信其票據為存在之辯解，且認共同被告甲○○、丙○○之
    已因盜匪經原審判刑確定，故其否認有交付票據或提供票據云云，均不影響本院
    對被告乙○○教唆李、陳二人犯行之認定。另被告乙○○於本院前審審理中翻異
    前供，並稱本票之事為丙○○要其說云云，雖經本院前審提訊丙○○到庭對質，
    而丙○○亦證稱：是甲○○要其如此講的，沒有看過本票，去搶時亦沒有帶本票
    ，是甲○○要我講有本票及要說乙○○叫我們去，如此才不會被判強盜罪云云（
    見本院前審八十八年十月二十八日審判筆錄），惟此為甲○○所否認（見本院前
    審八十八年九月三十日審判筆錄），參以丙○○、甲○○二人在原審及本院前審
    有多次與被告乙○○對質之機會，而該二人仍堅決指認係許女叫伊等去，僅係對
    有無討債之事有所出入，因對被告乙○○基本教唆犯罪之事實均始終如一，自不
    影響本院對被告乙○○教唆共同被告甲○○、丙○○二人恐嚇取材犯行之認定，
    再參以共同被告甲○○、丙○○二人於本院前審審理過程中分別撤回上訴表示願
    面對司法判決，接受執行，足見渠等於警訊及偵查中所供，應屬實在，是丙○○
    嗣後再翻異前供，附合被告乙○○之供詞，推稱許女未教唆云云，經核為事後迴
    護被告之詞，亦不足採信，是被告乙○○所辯經核均無足採，其事證明確，犯行
    堪以認定。
二、查被告僅係以「嚇一嚇」被害人丁○○，教唆甲○○、丙○○共同恐嚇取財，甲○○於本院調查時並供稱被告乙○○沒有講以何方法恐嚇丁○○，足以證明被告
    確係教唆李、陳二人對丁○○為恐嚇取財。至於李、陳二人超過被告教唆範圍而
    為搶劫，要與被告無涉。公訴人認被告教唆李、陳二人恐嚇取財，並未限用何種
    方式，李、陳二人以盜匪方式搶劫曾女亦不違反其本意，是其仍具有教唆，李、
    陳二人盜匪之未必故意，認被告應成立懲治盜匪條例第五條第一項第一款盜匪罪
    之教唆犯，顯乏依據，其起訴法條，尚有未洽，應予變更。核被告所為，係教唆
    甲○○、丙○○共同犯去第三百四十六條第一項之恐嚇取財罪之教唆犯，應依其
    所教唆之罪處罰之。又被告不知被害人丙○○住於該處，亦未教唆李、陳二人對
    之為恐嚇取財之行為，甲○○、丙○○臨時起意對丁○○為盜匪行為，要難令被
    告負此部分之教唆恐嚇取財罪責任，併此明。
三、原審因而予以論罪科刑，固非無見。惟查被告僅應成立教唆恐嚇取財罪，有如前
    述，原判決竟認被告應成立教唆盜匪罪，所持見解，自非允洽。被告上訴，否認
    犯罪，指摘原判決此部分不當，雖無理由，惟原判決此部分既有可議，自應由本
    院將之撤銷改判。爰審酌被告犯罪之動機、目的及行為對被害人身心、財產之危
    害甚鉅等一切情狀，量處有期徒刑壹年，以儆效尤。
四、據上論斷，應依刑事訴訟法第三百六十九條第一項前段、第三百六十四條、第三
    百條、第二百九十九條第一項前段，刑法第二十九條、第三百四十六條第一項，
    罰金罰鍰提高標準條例第一條前段，判決如主文。
本案經檢察官洪威華到庭執行職務。
中     華     民     國    八十九   年       三       月      三十一    日
                             臺灣高等法院刑事第四庭
                                 審判長法  官  蔡  永  昌
                                       法  官  徐  昌  錦
                                       法  官  陳  榮  和
右正本證明與原本無異。
檢察官如不服本判決應於收受送達後十日內向本院提出上訴書狀，其未敘述上訴之理
由者並得於提起上訴後十日內向本院補提理由書（均須按他造當事人之人數附繕本）
。
被告不得上訴。
                                       書記官  劉  麗  芬
中     華     民     國    八十九   年       四       月        五      日
附錄：本案論罪科刑法條全文
刑法第二十九條：
教唆他人犯罪者，為教唆犯。
教唆犯，依其所教唆之罪處罰之。
被教唆人雖未至犯罪，教唆犯仍以未遂犯論。但以所教唆之罪有處罰未遂犯之規定者
為限。
刑法第三百四十六條第一項：
意圖為自己或第三人不法之所有，以恐嚇使人將本人或第三人之物交付者，處六月以
上五年以下有期徒刑，得併科一千元以下罰金。


司法院資訊處製作；財團法人民間司法改革基金會備份。
